臺灣彰化地方法院刑事判決　
110年度訴字第1080號
公  訴  人  臺灣彰化地方檢察署檢察官
被      告  涂育倫



            涂毓庭



上列被告等因加重詐欺等案件，經檢察官提起公訴（110年度偵
字第10789號），被告於本院準備程序進行中就被訴事實為有罪
之陳述，經本院合議庭裁定由受命法官獨任進行簡式審判程序，
判決如下：
    主  文
㈠甲○○三人以上共同犯詐欺取財罪，共貳罪，各處有期徒刑壹年
  貳月，應執行有期徒刑壹年肆月。扣押甲○○所有之蘋果廠牌行
  動電話壹支沒收；未扣案之犯罪所得新臺幣貳仟貳佰肆拾玖元
  沒收，於全部或一部不能沒收或不宜執行時，追徵其價額。
㈡乙○○三人以上共同犯詐欺取財罪，共貳罪，各處有期徒刑壹年
  貳月，應執行有期徒刑壹年肆月。扣押乙○○所有之OPPO廠牌行
  動電話壹支沒收。
    犯罪事實
一、甲○○、乙○○為兄弟關係，兩人於民國110年7月間，加入真實
    姓名、年籍不詳暱稱「小心」等成年人所組成，具有持續性
    、牟利性、結構性組織之詐欺集團（參與犯罪組織部分，業
    經臺灣雲林地方法院以110年度訴字第638號刑事判決判處罪
    刑），並擔任一線車手角色，負責提款工作，約定兩人報酬
    合計為提領款項之1.5%計算。甲○○、乙○○即與本案詐欺集團
    其他成員共同意圖為自己不法之所有，基於三人以上共同詐
    欺取財及隱匿詐欺所得去向之一般洗錢之犯意聯絡，先由本
    案詐欺集團真實姓名年籍不詳之成員分別於附表各編號所示
    時間，向附表所示之乙○○、甲○○，以附表各編號所示之方法
    施用詐術，致其等均陷入錯誤，而依指示於附表各編號所示
    之匯款時間，將附表各編號所示金額之款項匯入附表所示帳
    戶內，甲○○、乙○○再於附表所示之時間提領附表所示之款項
    ，並交付予「小心」所指定之人，而掩飾或隱匿該等詐欺犯
    罪所得之本質、來源、去向、所在，因而獲得新臺幣（下同
    ）2,249元之報酬。
二、案經乙○○、甲○○訴由彰化縣警察局溪湖分局報告臺灣彰化地
    方檢察署檢察官偵查起訴。
    理  由
一、按簡式審判程序之證據調查，不受第159 條第1 項之限制，
    刑事訴訟法第273 條之2 定有明文，是於行簡式審判程序之
    案件，被告以外之人於審判外之陳述，除有其他不得作為證
    據之法定事由外，應認具有證據能力。本判決所援引被告甲
    ○○、乙○○以外之人於審判外之陳述，因本案採行簡式審判程
    序，復無其他不得作為證據之法定事由，依上說明，應認均
    具有證據能力。本案卷存經本院引用為證據之非供述證據部
    分，與本案待證事實間均具有關連性，且無證據證明係公務
    員違背法定程序所取得，是依刑事訴訟法第158 條之4 之反
    面解釋，自有證據能力。
二、認定犯罪事實所憑之證據及理由：
　  上揭犯罪事實，業據被告甲○○、乙○○於本院準備程序及審理
    時均坦承不諱（被告甲○○部分見偵字卷第19至25頁、第171
    至179頁、被告乙○○部分見偵字卷第27頁、31至37頁、177至
    179頁、兩人在本院之供述見本院卷第78頁、90、91頁），
    核與證人即告訴人乙○○、甲○○警詢時證述相符（見他字卷第
    51至55頁、第57頁至第58頁），並有被告2人之提款畫面（
    他字卷第11頁至第26頁）、車輛詳細資料報表（見他字卷第
    39頁）、電子轉出交易資訊（見他字卷第63頁）、台新商業
    銀行自動櫃員機交易明細表（見他字卷第81頁）、網路轉帳
    明細（見他字卷第83頁至第84頁）、詐騙人員手機通話截圖
    （見他字卷第95頁至第96頁）、告訴人甲○○購買遊戲點數收
    據、存摺封面及內頁明細（見他字卷第94頁、第99頁）、詐
    騙集團提領車手甲○○提領一覽表暨提領影像（見偵字卷第11
    頁至第13頁）、彰化縣警察局溪湖分局110年9月3日扣押筆
    錄、扣押物品目錄表、扣押物品清單暨照片（見偵字卷第55
    至61頁、第245頁至第247頁）等在卷可稽，足認被告2人自
    白與事實相符，應堪採信。綜上所述，本案事證明確，被告
    2人之犯行均堪認定，應依法論科。 
三、論罪科刑：
  ㈠按洗錢防制法第2條規定，該法所稱洗錢，指下列行為：一、
    意圖掩飾或隱匿特定犯罪所得來源，或使他人逃避刑事追訴
    ，而移轉或變更特定犯罪所得。二、掩飾或隱匿特定犯罪所
    得之本質、來源、去向、所在、所有權、處分權或其他權益
    者。三、收受、持有或使用他人之特定犯罪所得。故若行為
    人意圖掩飾或隱匿特定犯罪所得來源，而將特定犯罪所得直
    接消費處分，甚或交予其他共同正犯，而由共同正犯以虛假
    交易外觀掩飾不法金流移動，即難認單純犯罪後處分贓物之
    行為，應仍構成新法第2條第1或2款之洗錢行為。又刑法第3
    39條之4第1項之加重詐欺罪，是法定刑1年以上7年以下有期
    徒刑之罪，而屬洗錢防制法第3條第1款所規定之特定犯罪。
    因此，若詐騙集團係使被害人將款項存入該集團所使用之人
    頭帳戶，以隱匿其詐欺所得之去向，其犯行當應成立洗錢防
    制法第14條第1項之一般洗錢罪（最高法院108年度台上字第
    1744號判決意旨參照）。被告2人與本案詐欺集團成員，以
    上開方式提領款項，隱匿犯罪所得之去向，切斷資金與當初
    犯罪行為之關聯性，使偵查機關無法藉由資金之流向追查犯
    罪者，揆諸前開說明，核與洗錢防制法第14條第1項之一般
    洗錢罪要件相合。
　㈡核被告甲○○、乙○○所為如附表所示犯行，均係犯刑法第339條
    之4第1項第2款之三人以上共同犯詐欺取財罪、洗錢防制法
    第14條第1項之一般洗錢罪。又被告2人就與本案詐欺集團之
    其他不詳之成年成員間，具有犯意聯絡及行為分擔，均應論
    以共同正犯。被告甲○○、乙○○所屬本案詐欺集團成員向附表
    所示告訴人乙○○、甲○○實施詐騙，致告訴人兩人多次匯款至
    指定帳戶後，分由被告甲○○、乙○○多次提領款項，均係基於
    對附表所示各告訴人詐欺取財之同一犯意，於密接時、地多
    次提領匯入之款項，均是侵害同一告訴人之財產法益，各行
    為之獨立性極為薄弱，依一般社會健全觀念，在時間差距上
    難以強行分開，在刑法評價上，以視為數個舉動之接續施行
    ，合為包括之一行為予以評價，較為合理，自屬接續犯，應
    論以單純一罪。
  ㈢被告甲○○、乙○○所為如附表編號1、2之犯行，均係以一行為
    同時觸犯三人以上共同詐欺取財罪及一般洗錢罪，為想像競
    合犯，應依刑法第55條規定，從一重之三人以上共同詐欺取
    財罪處斷。
　㈣又加重詐欺取財罪係侵害個人財產法益之犯罪，其罪數計算
    ，以被害人數、被害次數之多寡，決定其犯罪之罪數；對於
    不同被害人所犯之加重詐欺取財行為，受侵害之財產監督權
    既歸屬各自之權利主體，且犯罪時間或空間亦有相當差距，
    當屬犯意各別，行為互殊，則應予分論併罰，是被告甲○○、
    乙○○對告訴人乙○○、甲○○所犯之加重詐欺取財罪，係侵害不
    同告訴人之財產法益，犯罪行為各自獨立，並非密切接近而
    不可分，足認犯意各別，行為互殊，自應予分論併罰。
  ㈤按洗錢防制法第16條第2項規定：「犯前2條之罪，於偵查或
    審判中自白者，減輕其刑」，被告2人就將詐欺不法贓款、
    財物逐層轉交而予以隱匿之洗錢事實，於偵查及審判中對上
    述犯行均坦承不諱，原應依上開規定減輕其刑。然被告2人
    既從一重之加重詐欺罪處斷，且該重罪並無法定減刑事由，
    自無從再適用上開條項規定減刑，但本院於量刑時一併審酌
    。
  ㈥爰以行為人之責任為基礎，審酌我國近年來詐欺集團猖獗，
    除造成遭詐騙之告訴人及被害人受有財物損失，更嚴重影響
    社會安定秩序，而被告2人均非無勞動能力之人，為圖私利
    而參加本案詐欺集團，擔任車手之角色分工，致告訴人乙○○
    、甲○○受有財產損害，復使不法份子得以隱匿真實身分及犯
    罪所得之去向，減少遭查獲之風險，助長犯罪，破壞社會秩
    序及社會成員間之互信基礎甚鉅，其等所為誠值非難；惟念
    及被告2人於偵查、審判中坦承犯行，態度尚佳；再考量本
    案詐欺集團詐騙對象人數、所詐得款項數額及之涉案程度、
    參與分工之內容、犯罪情節等情；兼衡被告甲○○自陳學歷為
    高職畢業，從事防水塗料工作，月薪新臺幣（下同）4萬元
    ，未婚，無子女、與母親同住（本院卷第92頁）；被告乙○○
    自陳從事防水塗料工作，晚上則在大榮貨運擔任搬貨員，離
    婚，育有2名未成年子女，與小孩及父親同住（本院卷第92
    頁）；暨檢察官、告訴人對量刑之意見（本院卷第63、92頁
    ）等一切情狀，分別就被告2人量處如主文所示之刑。並衡
    酌其等所犯各罪侵害法益之異同、對侵害法益之加重效應及
    時間、空間之密接程度，而為整體評價後，定應執行刑如主
    文所示。
四、關於沒收：
　㈠犯罪所用之物：
　　被告甲○○經警扣押之蘋果廠牌行動電話1支，為被告甲○○所
    有，並供其本案犯行聯絡所用等情，業據被告甲○○自承在卷
    （本院卷第87至88頁），被告乙○○另案經警扣押之OPPO廠牌
    行動電話1支，為被告乙○○所有，並供其本案犯行聯絡所用
    等情，業據被告乙○○自承在卷（本院卷第87至88頁），並有
    彰化縣警察局溪湖分局110年9月3日扣押筆錄、扣押物品目
    錄表各1份存卷可參（偵卷第55至59頁），爰均依刑法第38
    條第2項前段之規定分別對被告甲○○、乙○○宣告沒收。
　㈡犯罪所得：　
　　按犯罪所得，屬於犯罪行為人者，沒收之。前2項之沒收，
    於全部或一部不能沒收或不宜執行沒收時，追徵其價額，刑
    法第38條之1第1項前段、第3項定有明文。又共同犯罪行為
    人之組織分工及不法所得，未必相同，彼此間犯罪所得之分
    配懸殊，其分配較少甚或未受分配之人，如仍應就全部犯罪
    所得負連帶沒收之責，超過其個人所得之剝奪，無異代替其
    他犯罪參與者承擔刑罰，顯失公平，因共犯連帶沒收與罪刑
    相當原則相齟齬，故共同犯罪，所得之物之沒收，應就各人
    分得之數為之，亦即沒收或追徵應就各人所實際分得者為之
    。經查：被告甲○○、乙○○擔任車手之報酬共同領取，並以提
    領款項之1.5%計算，且2人所提領之款項報酬均歸被告甲○○
    所有，被告乙○○並未取得，業據其2人於本院審理時供述明
    確（本院卷第91頁），是就附表各罪分得之報酬應為2,249
    元（計算式：149,900元×1.5%，元以下四捨五入），此為被
    告甲○○本案犯罪所得，雖未扣案，仍應依刑法第38條之1第1
    項前段規定，宣告沒收，並依同條第3項規定，諭知於全部
    或一部不能沒收或不宜執行沒收時，應追徵其價額。另查無
    證據認定被告乙○○所為本案犯行，有何獲取不法利得，是認
    就被告乙○○本案之犯行無庸為犯罪所得沒收或追徵之諭知。
據上論斷，應依刑事訴訟法第273 條之1 第1 項、第299 條第1
項前段、第310 條之2 、第454 條第1 項，判決如主文。
本案經檢察官黃智炫提起公訴，檢察官楊閔傑到庭執行職務。
中　　華　　民　　國　　111 　年　　3 　　月　　28　　日
                  刑事第四庭    法　官  黃玉齡
以上正本證明與原本無異。
如不服本判決應於收受判決後20日內向本院提出上訴書狀，並應
敘述具體理由。其未敘述上訴理由者，應於上訴期間屆滿後20日
內向本院補提理由書(均須按他造當事人之人數附繕本)「切勿逕
送上級法院」。
告訴人或被害人對於判決如有不服具備理由請求檢察官上訴者，
其上訴期間之計算係以檢察官收受判決正本之日期為準。
中　　華　　民　　國　　111 　年　　3 　　月　　28　　日
                                書記官  游峻弦
附錄論罪科刑法條：
㈠中華民國刑法第339條之4
　犯第339條詐欺罪而有下列情形之一者，處1年以上7年以下有
  期徒刑，得併科1百萬元以下罰金：
　一、冒用政府機關或公務員名義犯之。
　二、三人以上共同犯之。
　三、以廣播電視、電子通訊、網際網路或其他媒體等傳播工具
      ，對公眾散布而犯之。
　前項之未遂犯罰之。
㈡洗錢防制法第2條
　本法所稱洗錢，指下列行為：
　一、意圖掩飾或隱匿特定犯罪所得來源，或使他人逃避刑事追
      訴，而移轉或變更特定犯罪所得。
　二、掩飾或隱匿特定犯罪所得之本質、來源、去向、所在、所
      有權、處分權或其他權益者。
　三、收受、持有或使用他人之特定犯罪所得。
㈢洗錢防制法第14條
　有第二條各款所列洗錢行為者，處7年以下有期徒刑，併科新
  臺幣5百萬元以下罰金。
　前項之未遂犯罰之。
　前二項情形，不得科以超過其特定犯罪所定最重本刑之刑。

【附表】
編號 告訴人 詐騙匯款之指定匯入帳戶 詐騙手法 領款車手及領款情節 1 乙○○ 中華郵政帳號000-00000000000000帳戶 詐欺集團成員以網路購物操作錯誤向被害人行騙，致被害人受騙，於110年8月21日匯款或存款多筆至指定帳戶。其中2筆是於同日18時21分許、25分許，以網路銀行匯款49,985元、49,985元至前揭帳戶。另1筆是於同日19時7分許，以跨行存款方式存入14,985元前揭帳戶。 乙○○、甲○○經與「小心」聯繫後，依「小心」之指示，前往臺中市某公園拿前揭帳戶金融卡及工作機後，由乙○○駕駛車牌號碼000-0000號自用小客車，搭載甲○○，前往（1）彰化縣溪湖鎮湖西郵局，由甲○○持前揭帳戶金融卡於110年8月21日18時26分至27分許，接續領款50,000元、50,000元；（2）彰化縣溪湖鎮統一超商新安可門市，由甲○○持前揭帳戶金融卡於110年8月21日19時12分許，領款14,000元；（3）彰化縣溪湖鎮OK超商向上門市，由甲○○持前揭帳戶金融卡於110年8月21日20時18分至19分許，接續領款15,000元、900元；（4）彰化縣溪湖鎮統一超商向福門市，由甲○○持前揭帳戶金融卡於110年8月21日20時30分許，領款20000元。又甲○○、乙○○當日領得上開款項（總計149,900元）後，亦是依「小心」指示，前往臺中市某公園交付給詐欺集團之其他成員。 2 甲○○ 中華郵政帳號000-00000000000000帳戶 詐欺集團成員以網路購物個資外洩向被害人行騙，致被害人受騙，於110年8月21日匯款或存款多筆至指定帳戶，另依指示購買GASH遊戲點數後傳送點數卡截圖給對方。又其中1筆是於同日20時7分許，以跨行存款方式，存入14,985元至前揭帳戶，另有1筆是於同日20時25分許，匯款20,099元（起訴書誤載為14,985元）至前揭帳戶。